【裁判字號】    99,聲,13
【裁判日期】    990331
【裁判案由】    訴訟救助
【裁判全文】
臺灣高等法院高雄分院民事裁定            99年度聲字第13號
聲  請  人  乙○○
            丙○○
相  對  人  中央存款保險股份有限公司
法定代理人  甲○○
上列當事人間請求損害賠償事件，聲請人對於民國99年1 月27日
台灣高雄地方法院94年度重訴字第10號判決不服，提起上訴，並
聲請訴訟救助，本院裁定如下：
    主  文
聲請人丙○○准予訴訟救助。
聲請人乙○○之聲請駁回。
聲請人乙○○聲請之訴訟費用由聲請人乙○○負擔。
    理  由
一、按當事人無資力支出訴訟費用，依民事訴訟法第107 條規定
    ，法院固應依聲請准予救助，惟此項請求救助之事由，依同
    法第109 條第2 項、第284 條之規定，應提出能即時調查之
    證據以釋明之。而所謂無資力，係指窘於生活，且缺乏經濟
    信用者而言。又聲請訴訟救助人應提出能供即時調查之證據
    ，釋明其無資力支出訴訟費用之事由。故法院審核聲請人有
    無資力支出訴訟費用，專就聲請人提出之證據為之；若聲請
    人並未提出證據，或依其提出之證據，未能信其無資力支出
    訴訟費用之主張為真實，即應駁回其聲請，殊無派員另為調
    查之必要（最高法院43年台抗字第152 號判例、26年滬抗字
    第34號判例可資參照）。
二、本件聲請意旨略以：原審分別命聲請人乙○○、丙○○繳納
    第二審裁判費新台幣（下同）3,164,748 元、3,173,179 元
    ，惟聲請人之財產均遭相對人向原審民事執行處聲請查封在
    案，聲請人現已無資力支付上開訴訟費用，且丙○○現年81
    歲（17年12月12日生），已無工作及收入，為此，依民事訴
    訟法第107 條第1 項規定，聲請准予訴訟救助等語。
三、經查:
（一）相對人於93年間向原審民事執行處聲請查封聲請人乙○○
      所有坐落高雄縣鳥松鄉○○段735 地號土地及高雄縣鳥松
      鄉○○段1 地號土地，暨其在金鼎證券股份有限公司鳳山
      分公司及五福分公司處之股票等情，業據聲請人提出原審
      執行命令及通知函在卷可證，自堪認屬實。又乙○○除了
      上開財產外，尚有門牌號碼高雄縣鳥松鄉○○村○○路35
      巷1-1 號房屋一棟、現值金額213,300 元；坐落高雄縣鳥
      松鄉○○段0323地號土地、現值金額240,480 元；坐落高
      雄縣鳥松鄉○○段0334地號土地、現值金額117,600 元；
      坐落高雄縣鳥松鄉○○段0335地號土地、現值金額1,191,
      534 元；坐落高雄縣鳥松鄉○○段0335-1地號土地、現值
      金額15,480元；坐落高雄縣鳥松鄉○○段0335-2地號土地
      、現值金額28,160元；坐落高雄縣鳥松鄉○○段0025地號
      土地、現值金額12,525,600元；及賓士牌汽車乙輛等情，
      業據本院依職權調稅務電子閘門財產所得調件明細表在卷
      可證，上開財產價值超過乙○○應繳納之第二審裁判費3,
      164,748 元甚多，其非無資力支出訴訟費用，揆諸首揭說
      明，乙○○所為訴訟救助之聲請，即無從准許，應予駁回
      。
（二）聲請人丙○○所有之不動產均遭相對人向原審民事執行處
      聲請查封在案，且其現年81歲（17年12月12日生），已無
      工作及收入等情，業據其提出財產歸屬資料清單、原審通
      知函、97年度綜合所得稅各類所得資料清單等在卷可稽，
      復經本院依職權調稅務電子閘門財產所得調件明細表及戶
      藉資料在卷可證，尚堪認聲請人丙○○無資力繳納上開訴
      訟費用，且其訴訟案件又非顯無勝訴之望，依首揭規定，
      應准予訴訟救助。
四、依民事訴訟法第95條、第78條，裁定如主文。
中    華    民    國    99    年    3     月    31    日
                            民事第三庭
                                審判長法官  張國彬
                                法      官  吳登輝
                                法      官  鄭月霞
以上正本證明與原本無異。
如不服本裁定應於送達後10日內向本院提出抗告狀（並按他造當
事人之人數附繕本），並繳納抗告費新臺幣1,000 元。
中    華    民    國    99    年    3     月    31    日
                                書  記  官  白  蘭

司法院資訊處製作；財團法人民間司法改革基金會備份。
